臺灣新北地方法院刑事判決　　　　　 110年度審交訴字第31號
公　訴　人　臺灣新北地方檢察署檢察官
被　　　告　呂施錦鳳


選任辯護人　蘇得鳴律師
上列被告因公共危險等案件，經檢察官提起公訴（109 年度調偵
字第2845號），被告於本院準備程序中就被訴事實為有罪之陳述
，經告知簡式審判程序之旨，並聽取當事人、辯護人之意見後，
經本院合議庭裁定由受命法官獨任行簡式審判程序，判決如下：
    主  文
呂施錦鳳汽車駕駛人，無駕駛執照駕車，因過失傷害人，處有期
徒刑參月，如易科罰金，以新臺幣壹仟元折算壹日。又駕駛動力
交通工具發生交通事故，致人傷害而逃逸，處有期徒刑陸月，如
易科罰金，以新臺幣壹仟元折算壹日。應執行有期徒刑柒月，如
易科罰金，以新臺幣壹仟元折算壹日。
    事  實
一、呂施錦鳳未領有普通重型機車駕駛執照，仍於民國109年2月
    25日10時43分許，騎乘車牌號碼000-000號普通重型機車，
    沿新北市板橋區四川路2段往新北市土城區方向行駛，行經
    新北市板橋區四川路2段47巷口時，本應注意汽車行駛至交
    岔路口，轉彎車應讓直行車先行，而依當時天候晴、日間自
    然光線、柏油路面乾燥無缺陷、道路無障礙物、視距良好等
    狀況，並無不能注意之情事，竟疏未注意及此，貿然左轉欲
    駛入上開巷內，適陳銘彰騎乘車牌號碼000-0000號普通重型
    機車，沿新北市板橋區四川路2段往信義路方向直行駛抵前
    開路口，亦未注意車前狀況，兩車因而發生碰撞，當場造成
    陳銘彰人車倒地，致陳銘彰受有肋骨閉鎖性骨折及左股骨粗
    隆間閉鎖性骨折等傷害。詎呂施錦鳳明知駕駛動力交通工具
    發生交通事故致人受傷，應即採取救護或其他必要之措施，
    且知悉其已駕車肇事，對陳銘彰之身體受有傷害應有所預見
    ，竟基於駕駛動力交通工具發生交通事故致人傷害而逃逸之
    犯意，未報警處理或留在現場採取必要之救護措施，亦未留
    下聯絡資料或獲得陳銘彰同意，即逕自離開現場。嗣警據報
    到場處理，經調閱現場監視器錄影畫面，始查悉上情。
二、案經陳銘彰訴由新北市政府警察局板橋分局報告臺灣新北地
    方檢察署檢察官偵查起訴。
    理  由
一、查本案被告呂施錦鳳所犯係死刑、無期徒刑、最輕本刑為3
    年以上有期徒刑以外之罪，且非高等法院管轄第一審案件，
    其於準備程序中就被訴事實為有罪之陳述，經本院告知簡式
    審判程序之旨，並聽取公訴人、被告及辯護人之意見後，本
    院合議庭裁定由受命法官獨任進行簡式審判程序審理，則本
    案證據之調查，依刑事訴訟法第273條之2規定，自不受同法
    第159條第1項、第161條之2、第161條之3、第163條之1及第
    164條至第170條規定之限制，合先敘明。
二、認定犯罪事實之證據及理由：
(一)前揭犯罪事實，業據被告於本院準備程序及審理時坦承不諱
    ，核與證人即告訴人陳銘彰於警詢及偵查中證述之情節相符
    （見109年度偵字第19280號卷【下稱偵卷】第13至19頁、第
    82至84頁；109年度調偵字第2845號卷第25頁），並有道路
    交通事故現場圖、道路交通事故調查報告表（一）（二）、
    道路交通事故談話紀錄表、新北市政府警察局舉發違反道路
    交通管理事件通知單2紙、亞東紀念醫院診斷證明書2紙、新
    北市政府車輛行車事故鑑定會109年8月14日新北車鑑字第00
    00000號鑑定意見書、交通事故現場及車輛外觀照片共18張
    、監視器錄影光碟暨監視錄影畫面截圖10張（見偵卷第21頁
    、第27頁、第31至33頁、第35頁、第37頁、第41至57頁、第
    59至67頁、第101至103頁、第129頁）及公路監理電子閘門
    證號查詢機車駕駛人資料（見本院卷）等在卷可佐。
(二)按汽車行駛至交岔路口，轉彎車應讓直行車先行，道路交通
    安全規則第102條第1項第7款定有明文。依被告智識能力及
    參以案發時為天候晴、日間自然光線、柏油路面乾燥無缺陷
    、道路無障礙物、視距良好等狀況（有前開道路交通事故調
    查報告表(一)及案發現場照片可參），並無不能注意之情事
    ，竟疏未注意遵守上開交通安全規定，未注意禮讓直行車先
    行，貿然左轉欲駛入上開巷內，因而肇致本件事故，堪認被
    告就本件交通事故之發生為有過失甚明。另本案交通事故經
    送新北市政府車輛行車事故鑑定會鑑定，認：「一、呂施錦
    鳳無照駕駛普通重型機車，行經路口，轉彎車未讓直行車先
    行，為肇事主因。二、陳銘彰駕駛普通重型機車，未注意車
    前狀況，為肇事次因」，有前開新北市政府車輛行車事故鑑
    定會鑑定意見書附卷可參，益徵被告就本件交通事故之發生
    為有過失無疑，縱告訴人同有未充分注意車前狀況之過失，
    並不因此而得免除被告之刑事過失責任。又告訴人所受前揭
    傷害係因本件交通事故所致，而本件交通事故復因被告上開
    過失行為所致，是被告上開過失肇事行為與告訴人所受傷害
    結果間，具有相當因果關係。
(三)綜上所述，被告前揭任意性自白既有上開證據足資補強，足
    徵被告自白均與事實相符，堪以採信，應依法論科。
三、新舊法比較：
    按行為後法律有變更者，適用行為時之法律，但行為後之法
    律有利於行為人者，適用最有利於行為人之法律，刑法第2
    條第1項定有明文。查被告行為後，刑法第185條之4業於110
    年5月28日修正公布，並自同年月30日起生效。修正前刑法
    第185條之4規定：「駕駛動力交通工具肇事，致人死傷而逃
    逸者，處1年以上7年以下有期徒刑。」修正後該條文則規定
    ：「（第1項）駕駛動力交通工具發生交通事故，致人傷害
    而逃逸者，處6月以上5年以下有期徒刑；致人於死或重傷而
    逃逸者，處1年以上7年以下有期徒刑。（第2項）犯前項之
    罪，駕駛人於發生交通事故致人死傷係無過失者，減輕或免
    除其刑。」是修正後刑法第185條之4除對於肇事乙詞認定其
    意為發生交通事故外，對於行為人逃逸前所致事故之他方受
    有傷害者，則區分為傷害、重傷害或致人於死情形而分別其
    法定刑，並以行為人對於事故發生之過失責任，定其減輕或
    免除其刑要件。又其中駕駛動力交通工具發生交通事故致人
    傷害而逃逸之法定刑，由修正前之「處1年以上7年以下有期
    徒刑」，修正為「處6月以上5年以下有期徒刑」，經比較新
    舊法，自以修正後之規定較有利於被告，應依刑法第2條第1
    項但書之規定，適用修正後刑法第185條之4第1項前段之規
    定。
四、論罪科刑：
(一)罪名：
    按刑法總則之加重，係概括性之規定，所有罪名均一體適用
    ；刑法分則之加重，係就犯罪類型變更之個別犯罪行為予以
    加重，成為另一獨立之罪名。道路交通管理處罰條例第86條
    第1項關於汽車駕駛人因而致人受傷，依法應負刑事責任者
    ，加重其刑至二分之一之規定，係就刑法過失傷害罪之基本
    犯罪類型，因特殊行為要件予以加重處罰，而成另一獨立之
    罪名，自屬刑法分則加重之性質（最高法院92年度第1次刑
    事庭會議決議、99年度台非字第198號判決意旨參照）。查
    被告於本件交通事故發生時，未領有普通重型機車駕駛執照
    乙節，有前開道路交通事故調查報告表（二)、新北市○○
    ○○○○○○○道路○○○○○○○○○○○路○○○○○
    ○○號查詢機車駕駛人資料附卷可憑，亦據被告於本院準備
    程序時供明在案。是核被告所為，分別係犯道路交通管理處
    罰條例第86條第1項、刑法第284條前段之汽車駕駛人無駕駛
    執照駕車，因過失傷害人罪，及刑法第185條之4第1項前段
    之駕駛動力交通工具發生交通事故致人傷害而逃逸罪。
(二)變更起訴法條之說明：
    公訴意旨就過失傷害部分僅認被告係犯刑法第284條前段之
    過失傷害罪嫌，自有未洽，惟檢察官起訴之犯罪事實與本院
    前揭所認定者，基本社會事實同一，並已當庭告知前述加重
    規定，尚無礙於被告之防禦權，爰依法變更起訴法條。
(三)罪數：
    被告所犯上開2罪間，犯意各別，行為互殊，應予分論併罰
    。
(四)刑之加重：
    被告無駕駛執照駕車，因而致告訴人受傷，應依道路交通管
    理處罰條例第86條第1項之規定，就其所犯過失傷害罪部分
    ，加重其刑。
(五)量刑：
    爰審酌被告無駕駛執照駕駛上開車輛上路，疏未注意遵守前
    開交通規則，貿然左轉，因而肇致本件事故，致告訴人受有
    前揭傷勢後，未停留現場對告訴人加以救助，亦未等待警方
    到場以釐清肇事責任，更未將其聯絡方式提供予告訴人而逕
    自離去，所為顯然缺乏尊重用路人生命安全之觀念，應予非
    難；兼衡被告小學畢業之智識程度（見本院之被告戶籍資料
    查詢結果）、家庭生活狀況，暨其犯罪手段、過失情節與程
    度、告訴人所受之傷勢與過失程度，及被告犯後尚知坦承犯
    行，且與告訴人前曾就本案洽談和解，然因雙方金額差距未
    能達成共識，致無法與告訴人達成和解或取得諒解等一切情
    狀，分別量處如主文所示之刑，並均諭知易科罰金之折算標
    準，及定其應執行之刑，並諭知易科罰金之折算標準。
(六)至辯護意旨雖請求依刑法第59條規定酌量減輕其刑乙節，然
    相較本案各罪之最低法定刑度及被告之犯罪情節，尚難認有
    何科以最低度刑尚嫌過重，而有顯可憫恕減輕其刑之情狀，
    是無前揭規定之適用，併予敘明。又辯護人另請求給予緩刑
    之宣告等語，查被告固未曾因故意犯罪受有期徒刑以上刑之
    宣告，有臺灣高等法院被告前案紀錄表1份附卷可稽，然被
    告並未與告訴人達成和解或取得諒解，業如前述，又本院考
    量其個人狀況及綜參其他量刑因素，而予以宣告如主文所示
    之刑，復查無何等可認為以暫不執行刑罰為適當之情形，爰
    不予緩刑之宣告，附此說明。
據上論斷，應依刑事訴訟法第273條之1第1項、第299條第1項前
段、第300條，道路交通管理處罰條例第86條第1項，刑法第2條
第1項但書、第185條之4第1項前段、第284條前段、第41條第1項
前段、第8項、第51條第5款，刑法施行法第1條之1第1項，判決
如主文。
本案經檢察官吳姿函提起公訴，檢察官高智美到庭執行職務。
中    華    民    國   110    年    10    月    13    日
                  刑事第二十五庭  法  官  白光華
以上正本證明與原本無異
如不服本判決，應於判決送達後20日內敘明上訴理由，向本院提
出上訴狀 (應附繕本) ，上訴於臺灣高等法院。其未敘述上訴理
由者，應於上訴期間屆滿後20日內向本院補提理由書「切勿逕送
上級法院」。 
                                  書記官  楊貽婷
中    華    民    國   110    年    10    月    13    日
附錄本案論罪科刑所引法條：
道路交通管理處罰條例第86條
汽車駕駛人，無駕駛執照駕車、酒醉駕車、吸食毒品或迷幻藥駕
車、行駛人行道或行經行人穿越道不依規定讓行人優先通行，因
而致人受傷或死亡，依法應負刑事責任者，加重其刑至二分之一
。
汽車駕駛人，在快車道依規定駕車行駛，因行人或慢車不依規定
，擅自進入快車道，而致人受傷或死亡，依法應負刑事責任者，
減輕其刑。
 
中華民國刑法第185條之4
駕駛動力交通工具發生交通事故，致人傷害而逃逸者，處6 月以
上5 年以下有期徒刑；致人於死或重傷而逃逸者，處1 年以上7
年以下有期徒刑。
犯前項之罪，駕駛人於發生交通事故致人死傷係無過失者，減輕
或免除其刑。
 
中華民國刑法第284條
因過失傷害人者，處1 年以下有期徒刑、拘役或10萬元以下罰金
；致重傷者，處3 年以下有期徒刑、拘役或30萬元以下罰金。